【裁判字號】    97,訴,1408
【裁判日期】    971128
【裁判案由】    誣告
【裁判全文】
臺灣臺北地方法院刑事判決              97年度訴字第1408號
公  訴  人  臺灣臺北地方法院檢察署檢察官
被      告  乙○○
上列被告因誣告案件，經檢察官聲請簡易判決處刑（97年度偵字
第11870號），經本院認為不應以簡易判決處刑，適用通常訴訟
程序審理，判決如下：
    主      文
乙○○無罪。
    理      由
一、公訴意旨略以：被告乙○○明知其所有摩托羅拉牌T20型號
    手機係於民國96年12月9日上午「6時50分」許，因搭乘告訴
    人甲○○駕駛之計程車時不慎遺忘於車上，且甲○○已於同
    日7時許，因接獲乙○○電話詢問是否有拾得手機，並相約
    將手機返還，甲○○並無將上揭手機侵占入己之舉，竟意圖
    使甲○○受刑事處分，於同日8時18分許，向臺北市政府警
    察局萬華分局漢中街派出所誣指甲○○涉犯刑法侵占罪嫌。
二、按犯罪事實應依證據認定之，無證據不得認定其犯罪事實；
    不能證明被告犯罪者，應諭知無罪之判決，刑事訴訟法第15
    4條第2項、第301條第1項分別定有明文。又認定犯罪事實須
    依証據，為刑事訴訟法所明定，故被告否認犯罪事實所持有
    之辯解縱屬不能成立，仍非有積極證據足以證明被告有犯罪
    之行為，否則不能遽為被告有罪之認定，最高法院30年上字
    第1831號著有判例，足資參照。次按誣告罪之成立以意圖他
    人受刑事處分或懲戒處分，而為虛偽之告訴告發報告者為要
    件。所謂虛偽係指明知無此事實故意捏造而言，若告訴人誤
    認有此事實或以為有此嫌疑，自不得指為虛偽，即難科以本
    罪。亦即，誣告罪之成立，須其申告內容完全出於憑空捏造
    ，若所告尚非全然無因，祇因缺乏積極證明致被誣告人不受
    訴追處罰者，尚難遽以誣告論罪，最高法院分別著有40年臺
    上字第88號判例、83年度臺上第5140號判決可參。
三、公訴人認被告涉有上開犯行，主要係以：被告明知甲○○並
    無將上揭手機侵占入己之舉，竟意圖使甲○○受刑事處分，
    而對林中原提出刑事告訴，顯係誣告資為論據。惟訊據被告
    固坦承曾於96年12月19日親至臺北市政府警察局萬華分局漢
    中街派出所提出對林中原之侵占告訴，然堅決否認有何誣告
    罪嫌，辯稱：伊對法律不瞭解，且當日遺失手機之時間並非
    當日上午「6時50分許」，而應更早，約是凌晨4時或5時許
    。當時是認為伊於遺失手機後，曾連續打3次電話給計程車
    司機（即林中原），但林中原於前2次均未接電話，至第3次
    才接，故伊當時即懷疑林中原有侵占之意。渠所以願意在與
    林中原通電話過程中，告以願主動支付新台幣（下同）1千
    元，其目的即在想若非如此林中原不會回來，伊也就無法知
    悉林中原的車號而向警方報案。林中原雖事後因取得1千元
    而歸還手機，然伊內心中仍認為林中原一開始確有侵占之意
    ，始提出侵占告訴，並無故意誣告之主觀犯意等語。
四、經查：
  (一)本案被告確於96年12月9日約凌晨5時30分許，因搭乘甲○○
    駕駛之計程車時而遺失手機於車上，且有連續打3次電話予
    林中原，直至第3次林中原始接聽1節，經核與被告於警詢、
    偵查中供述之內容相符，復核與證人林中原於警詢中供稱：
    「約於當日凌晨5時30分許，由台北縣三重市○○路與重新
    路口，載一名乘客（經查即為被告）至台北市○○區○○路
    與長沙街口下車…（如何發現該支手機？）當日我載被告下
    車後，即在台北市○○路與成都路口附近搭載另一名乘客，
    該乘客在後座發現手機才告訴我……我在康定路與成都路口
    載乘客至台北縣蘆洲市○○路下車後，我又開車要回台北縣
    三重市○○路與重新路口「好樂迪KTV」前排班的路上，隨
    即接獲被告打了三通該手機之電話，我接電話後被告告訴我
    請我將手機送到他下車地點對面的「全家便利商店」還給他
    …」等語一致（參見97年他字第2461號卷第17-19頁）。依
    上開證人與被告之供證內容與參考被告當日上車與下車地點
    之距離，被告既係於凌晨5時30分許即上車，則下車時間斷
    不可能會遲至當日凌晨之「6時50分許」，是證被告供稱遺
    失手機之時間並非起訴書所載之時間，而係更早等語，應堪
    採信。而被告亦確係連續打了3通電話，始與林中原間取得
    連繫，參諸林中原之上開證詞，即亦屬可採。
  (二)次查，另比對被告與林中原二人於警詢、偵查中之供述，對
    該手機係在約當日清晨7時許由林中原取得1千元後交還被告
    一節，均屬一致，是證被告自遺失手機起至取回手機之時止
    ，約有一個小時以上。而衡諸常情，手機雖非特別昂貴之物
    ，然多為日常對外之聯絡工具，一旦遺失已達一小時之久，
    其內心中因此而產生焦慮甚或心急如焚，亦非違背常理。而
    依通常經驗，一般人在知悉他人遺失手機之後，若有歸還之
    意，理應於聽見手機有連絡訊號時，均將會及時接聽而與失
    主連絡，況當時依被告之認知，手機既是遺失在計程車裡，
    以計程車通常均為密閉之狹小空間內，理應不可能不能聽聞
    該鈴聲之訊息，是若已連續打了二次電話卻始終無人接聽，
    自難免產生猜疑，此參諸被告於申告當時之警詢筆錄中，即
    供稱：「…發現手機遺失在車上，我隨即用公用電話撥打該
    手機2通，林中原均未接聽，本人直覺林中原有要侵占我手
    機之意圖」等語，即可明瞭，設身處地亦難謂違背常情。
  (三)綜合上述，被告與林中原間本非舊識，雙方亦無嫌隙，被告
    並無故意陷林中原於罪之動機。而被告確係在電話連絡3次
    ，並交付林中原1千元後始取回手機，亦屬事實，被告並無
    虛構或故意捏造情節之行為。而林中原係因載客繁忙，致未
    能一時歸還手機，又未立即交付警方招領，致被告產生誤會
    ，從而被告所訴侵占罪名固於法並不成立，然此種情形本即
    須賴溝通與解釋始得以釐清，尚非被告於事發當時即得以充
    份理解與知悉，從而被告既係出於直覺上之懷疑而為申告，
    其本意無非在求訴諸法律藉以判明是非曲直，並無故意誣告
    他人之主觀意識。揆諸前揭判例，被告本件告訴之行為，顯
    與誣告罪之構成要件不符，即不應以誣告罪相繩。
五、綜上所述，公訴人所舉之證據與所指出之證明方法尚未足使
    本院確信被告犯罪。此外，又查無其他積極證據足證被告有
    何公訴人所指犯行，揆諸前開說明，不能證明被告犯罪，應
    為被告無罪之諭知。
據上論斷，應依刑事訴訟法第452條、第301條第1項，判決如主
文。
中    華    民    國    97    年    11    月    28    日
                  刑事第十二庭審判長法  官   李英豪
                                    法  官   曾正龍
                                    法  官   楊台清
上正本證明與原本無異。
如不服本判決應於收受送達後10日內向本院提出上訴書狀，並應
敘述具體理由；其未敘述上訴理由者，應於上訴期間屆滿後20日
內向本院補提理由書（均須按他造當事人之人數附繕本）「切勿
逕送上級法院」。告訴人或被害人如對於本判決不服者，應具備
理由請求檢察官上訴，其上訴期間之計算係以檢察官收受判決正
本之日期為準。
                                    書記官   陳麗津
中    華    民    國    97    年    11    月    28    日


司法院資訊處製作；財團法人民間司法改革基金會備份。
